【裁判字號】    86,訴,841
【裁判日期】    890211
【裁判案由】    分割共有物
【裁判全文】
彰化地方法院民事判決  八十六年度訴字第八四一號
    原      告  未○○
    訴訟代理人  黃精良律師
    複代理人    甲○○
                林春鈴律師
    被      告  午○○
    兼右一人
    訴訟代理人  子○○      住.
    被      告  庚○○      住.
                癸○○      住.
                丁○○      住台北市○○區○○街一三二號二樓
                丑○○      住.
                壬○○      住台北市○○區○○路一五之一號
                戊○        住.
    兼右一人
    訴訟代理人  己○○      住.
    被      告  天○○      住.
    兼右一人
    訴訟代理人  丙○○      住.
    被      告  亥○○      住台北市內湖區○○○道○段四０五號三樓之一
                戌○○      住台北縣三重市○○里○○路○段四十巷二二弄五號
    右二人共同
    訴訟代理人  酉○○○    住台北縣三重市○○里○○路○段四０巷二二弄五號
    被      告  巳○○      住台北縣板橋市○○里○○路一五六號
                乙○○      住.
                申○○      住.
                辛○○      住台北縣板橋市○○里○○路○段二六三巷七號二樓
                辰○○      住台北縣板橋市○○里○○路二六六巷二弄二五之二
                              .
                卯○○      住.
    兼右一人
    訴訟代理人  寅○○      住.
右當事人間請求分割共有物等事件，本院判決如左：
    主      文
被告應協同原告就兩造共有坐落彰化縣埔鹽鄉○○段第三八六地號、建、面積零點三
八一二公頃之土地，向該管地政機關辦理更正面積為零‧零三七二五公頃。
兩造共有坐落前項土地應予分割，其分割方法如附表二（彰化縣溪湖地政事務所八十
九年一月四日複丈成果圖）所示。
訴訟費用由兩造按如附表一所示之比例負擔。
    事      實
甲、原告方面：
一、聲明：求為判決（一）請准兩造共有之坐落彰化縣埔鹽鄉○○段第三八六地號、
    建、面積零點三八一二公頃之土地，向該管地政機關辦理更正面積為零‧零三七
    二五公頃。（二）兩造共有坐落上開土地應予分割，其分割方法如附表二（彰化
    縣溪湖地政事務所八十九年一月四日複丈成果圖）所示。（三）訴訟費用由兩造
    按應有部分之比例負擔。
二、陳述：緣坐落彰化縣埔鹽鄉○○段第三八六地號、地目建、面積零點零三八一二
    公頃土地為兩造共有，各共有人應有部分之比例如附表一所示。系爭土地並無因
    物之使用目的不能分割之情形，兩造亦未訂有不分割之契約，或約定不分割之期
    限，原告為使系爭土地能充分發揮經濟效用，曾要求被告等協議分割，然未能達
    成協議，爰依民法第八百二十三條第一項、第八百二十四條第二項之規定請求判
    決分割共有物。
三、證據：提出土地登記簿謄本、地籍圖、地價證明書為證，並聲請勘測現場。
乙、被告午○○、子○○、壬○○、戊○、己○○、天○○、丙○○、亥○○、戌○○方面：（被告申○○雖未於最後言詞辯論期日到場，惟據其前陳稱如下）
    聲明及陳述：同意分割，並對如附圖所示之分割方案並無意見。被告己○○、申
    ○○願與原告保持共有。
丙、被告丑○○、乙○○方面：
一、聲明：同意分割。
二、陳述：被告丑○○希望保留建物，被告丑○○、乙○○二人均不同意如附圖所示
    之分割方案
丁、被告庚○○、癸○○、丁○○、寅○○、巳○○、辛○○、辰○○、卯○○方面
    ：（雖均未於最後言詞辯論期日到場，惟據其前陳稱如下）
一、聲明：同意分割。
二、陳述：對原告所提之分割方案並未表示意見。
戊、被告辛○○方面：
    未於言詞辯期日到場,亦未提出書狀作何聲明或陳述。
己、本院依職權函調本院八十六年度訴字第一０八號民事卷。
    理      由
一、被告庚○○、癸○○、丁○○、寅○○、巳○○、申○○、辛○○、辰○○、卯
    ○○經合法通知，於最後言辯論期日未到場，核無民事訴訟法第三百八十六條各
    款所列情形，爰依原告之聲請，由其一造辯論而為判決。
二、原告主張之事實，已據其提出土地登記簿謄本、地籍圖、地價證明書為證，前經
    承辦本院八十六年度訴字第一０八號法官勘驗現場屬實，復囑託彰化縣溪湖地政
    事務所鑑測明確，製有複丈成果圖附於本院八十六年度訴字第一０八號民事卷，
    堪信為真實。
三、按共有物除因物之使用目的不能分割或共有人間契約訂有不分割之期限者外，各
    共有人得隨時請求分割共有物，在共有物分割之方法，共有人不能協議決定者，
    法院得因任何共有人之聲請，以原物分配或變價分配之，民法第八百二十三條第
    一項及第八百二十四條第第二項定有明文。本件前開土地既合於判決分割之要件
    ，則原告本於土地共有人之分割請求權訴請判決分割，於法自屬有據，應予准許
    。
四、又按共有人因共有物分割之方法不能協議決定，而提起請求分割共有物之訴，應
    由法院斟酌當事人之聲請、共有物之性質、經濟效用及全體共有人之利益等公平
    決定之。經查：本件系爭土地上如八十六年五月二十二日複丈成果圖所示，系爭
    土地地形尚稱方正，土地上有兩造之建物，現均由各該共有人居住使用中，土地
    之東側及西側原有私設巷道對外聯絡；另被告己○○、申○○願與原告保持共有
    ；被告午○○、子○○、壬○○、戊○、己○○、天○○、丙○○、亥○○、戌
    ○○，對於原告所提之分割方案並無意見，本院衡諸共有人之經濟利益，參酌大
    多數共有人之意見，並兼顧各共有人所受原物之分配，應與其應有部分相當等情
    ，認於定分割方案時，應將各共有人占有使用之建物多數予以保留，為提高土地
    之使用效益，並在系爭土地中間、東側及南側應留通道供兩造對外聯絡，應由各
    共有人各按其原應有部分保持共有。故綜上所述，系爭土地之分割方案，如附表
    二所示之分割方法為適當，爰為判決分割如主文第二項所示。另經測量結果，系
    爭土地面積為零點三七二五公頃，登記面積零點三八一二公頃與實際不符，原告
    併請求被告協同辦理系爭土地面積更正，依法應予准許。
五、從而原告請求分割系爭土地即有理由，至其分割方法則應以如附圖方案所示之分
    割方法為適當。
六、本件被告等之行為，按當時之訴訟程序，為伸張或防衛權利所必要，爰命原告負
    擔一部分之訴訟費用。
結論：本件原告之訴為有理由，依民事訴訟法第三百八十五條第一項前段、第七十八
條、第八十一條第二款、第八十五條第一項但書、第二項，判決如主文。
中      華      民      國    八十九    年      二      月    十一      日
                          臺灣彰化地方法院民事第二庭
~B法      官  李水源
右為正本係照原本作成。
如不服本判決，應於判決送達後二十日內向本院提出上訴狀。
~B法院書記官  黃義明
中      華      民      國    八十九    年      二      月    十四      日
~F0
~T40
附表一
共有人                                      應有部分及訴訟費用負擔比例
巳○○                                      五六０分之二九
辛○○                                      四二０分之十三
丁○○                                      四十分之一
壬○○                                      四十分之一
戊○                                        四十分之一
丑○○                                      四十分之一
未○○                                      二四０分之十一
己○○                                      三六分之一
申○○                                      三六分之一
寅○○                                      一六八分之三
癸○○                                      二五二分之十一
天○○                                      十二分之一
戌○○                                      一六八分之六
亥○○                                      一六八分之六
子○○                                      五０四分之二八
午○○                                      一六八分之二八
丙○○                                      一六八分之二四
乙○○                                      二四分之一
卯○○                                      四二０分之十三
辰○○                                      四二０分之十三
庚○○                                      四二０分之十三


司法院資訊處製作；財團法人民間司法改革基金會備份。
